臺灣臺中地方法院刑事判決　　　　　　　94年度訴字第2903號
公　訴　人　臺灣臺中地方法院檢察署檢察官
被　　　告　乙○○
指定辯護人　本院公設辯護人　丁○○
上列被告因違反槍砲彈藥刀械管制條例等案件，經檢察官提起公
訴（94年度偵字第11611號），本院判決如下：
    主    文
乙○○無罪。
    理     由
一、公訴要旨略以：被告乙○○於民國九十四年間，在臺中市○○區○○街四四五巷九弄二號三樓，以砂輪機、電鑽、游標
    尺噴燈等工具，改造其所購入之玩具槍及子彈等用品，使之
    成為具有殺傷力之槍械及子彈。嗣因被告乙○○於九十四年
    四月四日上午六時四十分許，在臺中市○○區○○街四五五
    巷九弄二號東山宏城大樓地下室停車場內，與該大樓住戶戊○○發生停車糾紛，由於戊○○遲未道歉，乙○○遂於同月
    七日上午六時四十分許，在上揭東山宏城大樓警衛室前，以
    三字經辱罵戊○○、毆打戊○○（傷害及妨害名譽部份均未
    據告訴），並持上揭改造槍枝中之其中一把不明槍枝恐嚇要
    求戊○○向其道歉，經該大樓警衛勸阻，乙○○才將槍械收
    回背包。嗣於九十四年七月十四日上午十一時四十分許，為
    警持本院核發之搜索票，在臺中市○○區○○街四五五巷九
    弄二號乙○○住所扣得改造空氣長槍一枝；又於九十四年七
    月十四日上午十二時四十五分許，為警持本院核發之搜索票
    ，在臺中市北區○○○○街十一巷六號五樓庚○○租屋處扣
    得具有殺傷力之改造玩具手槍二枝、尚未改造完成不具殺傷
    力之改造手槍二枝、改造子彈五顆、改造槍管一枝、改造槍
    機一個、玩具底火帽五十五顆、改造彈頭一十九顆、改造彈
    殼二十五顆、游標尺一支、電鑽二支、電子秤一臺、活動式
    砂輪機一臺、固定式砂輪機一臺、彈簧五條、固定器一臺、
    瓦斯噴燈一臺、改造工具一批等物。案經臺中市警察局第二
    分局報告臺灣臺中地方法院檢察署檢察官偵查起訴，因認被
    告涉犯槍砲彈藥刀械管制條例第八條第一項、第十二條第一
    項未經許可製造槍枝、子彈罪嫌及刑法第三百零五條恐嚇危
    害安全罪嫌。
二、按犯罪事實應依證據認定之，無證據不得認定犯罪事實，刑
    事訴訟法第一百五十四條第二項定有明文。次按「認定犯罪
    事實所憑之證據，雖不以直接證據為限，間接證據亦包括在
    內；然而無論直接或間接證據，其為訴訟上之證明，須於通
　　常一般之人均不致有所懷疑，而得確信其為真實之程度者，
  　始得據為有罪之認定，倘其證明尚未達到此一程度，而有合
    理之懷疑存在時，事實審法院復已就其心證上理由予以闡述
    ，敘明其如何無從為有罪之確信，因而為無罪之判決，尚不
    得任意指為違法」，最高法院七十六年臺上字第四九八六號
    判例足稽。末按「刑事訴訟法第一百六十一條已於民國九十
    一年二月八日修正公布，其第一項規定：檢察官就被告犯罪
    事實，應負舉證責任，並指出證明之方法。因此，檢察官對
    於起訴之犯罪事實，應負提出證據及說服之實質舉證責任。
    倘其所提出之證據，不足為被告有罪之積極證明，或其指出
    證明之方法，無從說服法院以形成被告有罪之心證，基於無
    罪推定之原則，自應為被告無罪判決之諭知。本件原審審判
    時，修正之刑事訴訟法關於舉證責任之規定，已經公布施行
    ，檢察官仍未提出適合於證明犯罪事實之積極證據，並說明
    其證據方法與待證事實之關係；原審對於卷內訴訟資料，復
    已逐一剖析，參互審酌，仍無從獲得有罪之心證，因而維持
    第一審諭知無罪之判決，於法洵無違誤」，最高法院亦著有
    九十二年臺上字第一二八號判例可參。
三、公訴人以被告乙○○涉犯上開罪嫌，無非係以被告乙○○並
    不否認持有上揭改造槍械、子彈一事，並有證人即被告乙○○友人庚○○、東山宏城大樓管理員己○○、丙○○及被害
    人戊○○分別於警詢時之指述，此外復有具有殺傷力之改造
    空氣長槍一枝、改造玩具手槍二枝、尚未改造完成不具殺傷
    力之改造手槍二枝、改造子彈五顆、改造槍管一枝、改造槍
    機一個、玩具底火帽五十五顆、改造彈頭一十九顆、改造彈
    殼二十五顆、游標尺一支、電鑽二支、電子秤一臺、活動式
    砂輪機一臺、固定式砂輪機一臺、彈簧五條、固定器一臺、
    瓦斯噴燈一臺、改造工具一批扣案可證等為其主要論據。
四、訊據被告乙○○坦承持有上開改造槍械、子彈及毆打戊○○
    之事實，惟堅決否認有何違反槍砲彈藥刀械管制條例第八條
    第一項、第十二條第一項及刑法第三百零五條之犯行，辯稱
    ：其沒有改造槍枝及子彈，扣案物都是在臺中市北區○○○○街十一巷六之四號五樓查獲的，該址是公寓，其不可能在
    那裡使用聲音吵雜的工具，上開槍彈及子彈，還有所謂的半
    成品均係其伯父即案外人陳健立於九十三年在其埔里住所交
    給其的，之後其將上開物品置於該住處旁邊的田裡，東西是
    放在一個袋子裡，其把它放在田埂旁，再用布袋蓋起來，工
    具部分係其父及叔叔之前就有的，其父及叔叔以前係以開砂
    石車及板模工為業，所以從小家裡就有這種東西，後來埔里
    的家被法院查封，其便將這些工具及槍枝先後搬至庚○○上
    開租屋處放置，長的空氣槍是原本案外人陳健立寄放的，而
    其只是寄放沒有拿去改造，寄放過程中其從來沒有使用過工
    具來磨槍枝或子彈，並無改造槍枝及子彈；其於九十四年四
    月七日上午六點四十分當天，因先前停車糾紛，與該大樓住
    戶發生衝突，其質問該住戶為何警衛請該住戶到其家中道歉
    卻置之不理，由於其質問時對方很不高興，其就動手毆打對
    方，其沒有拿槍出來，當時其係空手打對方，沒有使用任何
    工具，過程中亦無拿任何東西出來等語。經查：
  (一)製造槍彈部分：
  (1)被告雖於警詢時稱：其有利用該些工具磨銅條，製作彈頭用
    ，但還沒有完成云云（見臺中市警察局第二分局警卷第八頁
    ），惟其於警詢時亦陳稱改槍彈、火藥、改造彈頭、彈殼等
    均係其伯父留下，其伯父去世後因沒有用即放置在臺中市北
    區○○○○街十一巷六號五樓，扣案游標尺、電鑽、活動式
    砂輪機、固定式砂輪機、彈簧、固定器、瓦斯噴燈、工具等
    均非用以改造槍械之用，其與證人庚○○均係朋友，沒有改
    造槍彈等語，其即否認改造槍彈之情事，且否認扣案工具係
    用於改造槍械之用，惟於同日警詢筆錄竟稱利用該些工具磨
    銅條，製作彈頭云云，其自白顯有矛盾捍格。且被告於同日
    移送檢察官訊問時亦辯稱：槍不是其改造的，係其伯伯之前
    留下來叫其保管的，其沒有於九十四年四月七日上午六時四
    十分許，持槍恐嚇住戶，只有因為糾紛而毆打住戶，其手上
    沒有持東西，本件所有扣案槍彈器具、零件、工具等物都是
    伯伯即案外人陳健立留下的云云（見九十四年度偵字第一一
    六一一號卷第十三頁至第十四頁），繼於本院羈押訊問時辯
    稱：其並沒有改造扣案槍枝、子彈，上開物品係一個伯父留
    下，工具是家裡留下的工具，因其埔里的房子被拍賣，不能
    丟掉，所以寄放在朋友家中，工具不止扣案這些，但警方只
    有挑選幾樣呈給檢方等語（見九十四年度聲羈字第九二二號
    卷第四、五頁），復於本院準備程序、審理時均堅詞否認有
    何製造槍彈之犯行，故其於警詢時供述製造彈頭是否與事實
    相符，要非無疑。
  (2)證人庚○○雖於警詢時供稱：其曾親眼見過乙○○在改造一
    枝長的槍械（瓦斯槍），亦曾於九十四年六月間看過乙○○
    用機械在拋光子彈云云（見臺中市警察局第二分局警卷第十
    九頁），惟就被告如何改造槍枝、子彈、以何工具改造槍枝
    、子彈、係改造槍枝何部位均未陳明，且其於本院審理時結
    證稱：其有看到被告在磨槍管的漆，但無看到被告在改造槍
    機、槍管、底火、彈頭、彈殼等物，由於被告埔里的家被查
    封，所以乙○○在九十四年三、四月間就搬去其上開租屋處
    ，被告並無改造槍枝，公寓要如何改造槍枝，被告連住的地
    方都沒有等語（見審理卷第九一頁至第九三頁）。是證人庚○○僅看到被告乙○○有利用上開工具磨槍管的漆等情，亦
    無足認其有何改造槍枝子彈之情事。況扣案之有空氣長槍一
    枝、瓦斯鋼瓶九瓶等物，等空氣長槍（槍枝管制編號000
    0000000）經送內政部警政署刑事警察局以性能檢驗
    法、試射法及動能測試法鑑驗結果，認定係玩具長槍，以填
    充氣體為發射動力，可發射直徑約六mm之金屬彈丸，經實際
    試射三次結果，測得鋼珠發射速度分別為每秒一九一、一七
    九、一八四公尺，計算其單位面積動能分別為每平方公分五
    六‧七七、四九‧八六、五二‧六九焦耳，而依日本警察科
    學研究所之研究結果，彈丸單位面積動能達每平方公分二十
    焦耳，即足以穿入人體皮肉層；另送鑑瓦斯鋼瓶部分，經試
    射用盡三瓶鑑驗結果，認係小型高壓氣體鋼瓶，有該局九十
    四年九月六日刑鑑字第０九四０一０八九三八號槍彈鑑定書
    及九十四年十月六日刑鑑字第０九四０一四九二八九號函在
    卷可參。是依前開鑑驗結果，扣案長槍係空氣槍發射鋼珠，
    雖其具有殺傷力，然所發射之原理係填充氣體發射動力，尚
    與一般改造槍枝係車通槍管阻鐵或更換槍管、且有槍機以資
    擊發子彈之情形不侔，是以證人庚○○警詢時稱被告改造長
    槍云云，亦與常情有違。
  (3)又證人即員警甲○○於本院審理時具結證稱：查獲時，彈頭
    、火藥、底火都是分開的，有幾顆子彈是改造好的，也有還
    沒改造好的，該址有客廳及二個房間，砂輪機、電鑽、起子
    是放在其中一個房間，其他大部分物品如槍枝、彈頭、底火
    、火藥都是放在客廳桌上，現場只有一個桌子，該址係老公
    寓，住戶不多，由於半成品有很多，如槍管、火藥放在子彈
    裡面，所以依據研判那是作為改造之用，而改造子彈不會發
    出很多聲音，查獲之彈頭、底火等都不會發出很多聲音，若
    要改造子彈在公寓裡面是輕而易舉之事，槍管部分可能要到
    外面改造云云（見審理卷第九四頁至第九六頁）。揆其所述
    ，均係證人之個人意見或推測之詞，並無足以證明被告確可
    利用上開工具改造槍枝、子彈。再者本件扣案之黑色火藥、
    銅條、底火、游標尺、電鑽、活動式砂輪機、固定式砂輪機
    、彈簧、固定器、瓦斯噴燈、工具等為數雖多，惟尚無實據
    可認以上開工具即可供用於改造槍枝及子彈之用。按槍砲彈
    藥刀管制條例所規範之「製造」槍彈者，指加工於物料，創
    設槍砲、彈藥之行為。而改造玩具槍，使之具有殺傷力，或
    修理已損害之槍、彈使之具有殺傷力者，均具創設性，皆屬
    造（最高法院七十三年度台上字一六八九號判例參照）。是
    以「製造」槍彈者，係具有創設槍、彈殺傷力之加工行為。
    就被告於警詢時供稱以工具磨銅條云云、證人庚○○證稱有
    看到被告在磨槍管的漆云云，其行為未足以認可創設扣案槍
    彈殺傷力，且公訴人所稱之改造購入之玩具槍云云，究係車
    通槍管或換裝金屬槍管，如何加工創設扣案槍、彈之殺傷力
    均不得而知，尚難以查扣得槍彈及工具即認被告確有何製造
    槍彈之行為。
  (二)恐嚇危害安全部分：
    復按刑法第三百零五條之恐嚇罪，所稱以加害生命、身體、
    自由、名譽、財產之事，恐嚇他人者，係指以使人生畏怖心
    為目的，而通知將加惡害之旨於被害人而言。經查：證人即
    東山宏城大樓管理員己○○、丙○○雖於警詢時供稱：其當
    時僅看見乙○○作勢要從背包內拿出一把黑黑的槍，經其等
    二人勸阻，乙○○才將該槍械收至背包內，其等二人不能確
    定它是真槍或假槍云云（見審理卷第五九頁至第六十頁、第
    六七頁至第六八頁），證人己○○復於本院審理時具結證稱
    ：其只看到黑色物體，是槍的形狀，其不能確定是哪一枝手
    槍，也不知是真槍還是假槍，很快又收回去，其有看到被告
    手拿握把，把槍拿出來，但被告拿槍出來時，並無講會讓人
    害怕的話，而整個過程中，被告只有問戊○○為何不來道歉
    ，其沒有聽到被告罵三字經等語（見審理卷第一四四頁至第
    一四六頁），其就被告所持之物品是否槍枝，無從認定，僅
    以外型推測應係槍枝，已難遽認。又證人即被害人戊○○於
    警詢時供稱：當時僅看見乙○○作勢要從他隨身的背包內拿
    出武器，但其沒有看到是何種武器，因當時其的眼鏡被乙○○打掉，看不清楚，後來其有問勸阻的警衛，乙○○是否要
    從背包內拿槍出來，警衛回答說是，我再問警衛是否確定那
    是一把槍，警衛也向其確定他看到的是一把槍等語（見審理
    卷第六二頁至第六三頁）；復於本院審理時結證稱：其沒有
    看到被告拿什麼東西，但是有看到他要從背包拿東西出來的
    動作，但被管理員制止，其不知道是什麼東西，因為其眼鏡
    被打掉，後來被告離開後警衛才跟其說那是槍，被告毆打我
    時有罵三字經，但並沒有說什麼會讓其害怕的話，就是一直
    打、一直罵等語（見審理卷第一四二頁至第一四三頁）。被
    害人戊○○並無親眼看見被告乙○○確有持槍恐嚇其之事實
    。且縱令被告確有持槍意欲恐嚇被害人戊○○之情事，然被
    害人根本未曾目擊被告持有槍枝，是被害人戊○○於遭告毆
    打辱罵之際，被告以展示槍枝示威之惡害並未通知到達被害
    人戊○○，更遑論被害人戊○○因此而心生畏懼。況證人即
    大樓管理員己○○及被害人戊○○均結證稱：被告並無說什
    麼會讓人害怕的話，而被害人亦無因而心生畏怖之心，顯與
    上開刑法第三百零五條恐嚇危害安全罪之構成要件不符。是
    被害人戊○○並未因被告展示槍枝而心生畏懼，至生危害其
    安全之情形可言。
五、綜上所述，本件被告被訴涉犯槍砲彈藥刀械管制條例第八條
    第一項、第十二條第一項未經許可製造槍枝、子彈部分及刑
    法第三百零五條恐嚇危害安全罪嫌，公訴人所提出之證據或
    所指出之證明方法，尚不足為被告有罪之積極證明，復查無
    其他積極之證據足資證明被告確有公訴人所指此部份犯行，
    此部份尚屬不能證明，揆諸上開條文及判例意旨，自應為無
    罪之諭知。
六、又被告另經檢察官以未經許可寄藏可發射子彈之改造手槍罪
    提起公訴（九十三年度偵字第二一九六四號），經本院審理
    後認被告寄藏本件查獲之改造手槍、子彈及持有本件空氣槍
    等犯行，有單純一罪及想像競合犯、連續犯等裁判上一罪關
    係，業經本院以九十四年度訴字第一一二三號判處被告有期
    徒刑四年，併科罰金新臺幣二十萬元，併此敘明。
據上論斷，應依刑事訴訟法第三百零一條第一項判決如主文。
本案經檢察官楊忠城到庭執行職務。
中　　華　　民　　國　　94　　年　　11　　月　　30　　日
                  刑事第十四庭  審判長法  官  楊真明
                                      法  官  黃渙文
                                      法  官  陳  葳
上正本證明與原本無異。
如不服本判決，應於收受本判決後十日內向本院提出上訴書狀，
其未敘述上訴理由者，並得於提起上訴後十日內向本院補提理由
書狀（均須按他造當事人之人數附繕本）「切勿逕送上訴法院」
                                      書記官  張雅如
中　　華　　民　　國　　94　　年　　12　　月　　1 　　日
